臺灣桃園地方法院刑事判決
                                   111年度審交訴字第41號
公  訴  人  臺灣桃園地方檢察署檢察官
被      告  蔡忠秀



上列被告因肇事遺棄等案件，經檢察官提起公訴（110 年度調偵
字第1775號），被告就被訴事實為有罪之陳述，本院合議庭裁定
由受命法官獨任以簡式審判程序進行審理，判決如下：
    主      文
蔡忠秀犯汽車駕駛人無駕駛執照駕車犯過失傷害罪，處有期徒刑
肆月，如易科罰金，以新臺幣壹仟元折算壹日；又犯肇事致人傷
害逃逸罪，處有期徒刑陸月，如易科罰金，以新臺幣壹仟元折算
壹日。應執行有期徒刑捌月，如易科罰金，以新臺幣壹仟元折算
壹日。
    事實及理由
一、本件犯罪事實及證據，除證據部分增列「被告蔡忠秀於本院
    準備程序及審理時之自白」、「公路監理電子閘門證號查詢
    汽車駕駛人、證號查詢機車駕駛人」外，其餘均與臺灣桃園
    地方檢察署檢察官起訴書之記載相同，茲引用如附件。
二、按行為後法律有變更者，適用行為時之法律，但行為後之法
    律有利於行為人者，適用最有利於行為人之法律，刑法第2
    條第1項定有明文。經查，被告蔡忠秀行為後，刑法第185條
    之4之規定業經修正，並於民國110年5月28日公布，於同年5
    月30日施行，修正前刑法第185條之4規定「駕駛動力交通工
    具肇事，致人死傷而逃逸者，處一年以上七年以下有期徒刑
    」；修正後則規定「駕駛動力交通工具發生交通事故，致人
    傷害而逃逸者，處六月以上五年以下有期徒刑；致人於死或
    重傷而逃逸者，處一年以上七年以下有期徒刑」，比較新舊
    法之結果，本件被告所犯駕駛交通工具發生交通事故，致人
    傷害而逃逸之情節，修法後之法定刑為六月以上五年以下有
    期徒刑，顯較修法前之法定刑為輕，自以適用修正後之新法
    較為有利。
三、論罪科刑：
（一）按刑法總則之加重，係概括性之規定，所有罪名均一體適
      用；刑法分則之加重，係就犯罪類型變更之個別犯罪行為
      予以加重，成為另一獨立之罪名。道路交通管理處罰條例
      第86條第1項關於汽車駕駛人，無駕駛執照駕車、酒醉駕
      車、吸食毒品或迷幻藥駕車、行駛人行道或行經行人穿越
      道不依規定讓行人優先通行，因而致人受傷或死亡，依法
      應負刑事責任者，加重其刑至2分之1，係就刑法第276條
      之過失致人於死罪，同法第284條之過失傷害（及致重傷
      ）罪之基本犯罪類型，對於加害人為汽車駕駛人，於從事
      駕駛汽車之特定行為時，無駕駛執照駕車、酒醉駕車、吸
      食毒品或迷幻藥駕車，或於行經行人穿越道之特定地點，
      不依規定讓行人優先通行，因而致人受傷或死亡之特殊行
      為要件予以加重處罰，已就上述刑法第276條、同法第284
      條各罪犯罪類型變更之個別犯罪行為予以加重，而成另一
      獨立之罪名，自屬刑法分則加重之性質（最高法院99年度
      台非字第198號判決意旨參照）。經查，被告於警詢中自
      承並未領有普通重型機車駕駛執照，並有證號查詢汽車駕
      駛人資料1紙（見偵字第20426號卷第8頁，本院卷第53至5
      5頁）可參，是被告於案發時屬無駕駛執照之情形。
（二）核被告所為，係犯道路交通管理處罰條例第86條第1項、
      刑法第284條前段之汽車駕駛人無駕駛執照駕車過失致人
      受傷罪、刑法第185條之4第1項前段之肇事致人傷害逃逸
      罪。被告所犯上開2罪間，犯意各別、行為互異，應分論
      併罰。
（三）爰以行為人之責任為基礎，審酌被告無照駕駛且於肇事後
      可預見他人因此受傷，竟未通報及未得告訴人張慧英同意
      即逕自離開現場，所為實屬不該；惟被告犯後坦承犯行，
      然未能與告訴人達成和解，犯後態度尚可，併兼衡本案犯
      罪行為所生危害、被告之智識程度、生活狀況、素行等一
      切情狀，分別量處如主文所示之刑，併諭知易科罰金之折
      算標準，暨定其應執行刑，並就此再諭知易科罰金之折算
      標準。
據上論斷，應依刑事訴訟法第273條之1第1項、第299條第1項前
段、第310條之2、第454條第2項（本案採判決精簡原則，僅引述
程序法條），判決如主文。
本案經檢察官賴怡伶到庭執行職務。
中　　華　　民　　國　　111 　年　　4 　　月　　27　　日
                    刑事審查庭    法  官 　   高上茹
以上正本證明與原本無異。
如不服本判決應於收受判決後20日內向本院提出上訴書狀，並應
敘述具體理由。其未敘述上訴理由者，應於上訴期間屆滿後20日
內向本院補提理由書（均須按他造當事人之人數附繕本）「切勿
逕送上級法院」。
                                  書記官  　  涂頴君
中　　華　　民　　國　　111 　年　　4 　　月　　27　　日
中華民國刑法第185 條之4
駕駛動力交通工具發生交通事故，致人傷害而逃逸者，處6月以
上5年以下有期徒刑；致人於死或重傷而逃逸者，處1年以上7年
以下有期徒刑。
犯前項之罪，駕駛人於發生交通事故致人死傷係無過失者，減輕
或免除其刑。
中華民國刑法第284條
因過失傷害人者，處1年以下有期徒刑、拘役或10萬元以下罰金
；致重傷者，處3年以下有期徒刑、拘役或30萬元以下罰金。
道路交通管理處罰條例第86條
汽車駕駛人，無駕駛執照駕車、酒醉駕車、吸食毒品或迷幻藥駕
車、行駛人行道或行經行人穿越道不依規定讓行人優先通行，因
而致人受傷或死亡，依法應負刑事責任者，加重其刑至2分之1。
汽車駕駛人，在快車道依規定駕車行駛，因行人或慢車不依規定
，擅自進入快車道，而致人受傷或死亡，依法應負刑事責任者，
減輕其刑。
附件：
臺灣桃園地方檢察署檢察官起訴書
                                   110年度調偵字第1775號
　　被　　　告　蔡忠秀　男　61歲（民國00年00月0日生）
　　　　　　　　　　　　住桃園市○○區○○里00鄰○○街00
　　　　　　　　　　　　　巷0號
　　　　　　　　　　　　居桃園市○○區○○里00鄰○○街00
　　　　　　　　　　　　　巷0號8樓
　　　　　　　　　　　　國民身分證統一編號：Z000000000號
上列被告因公共危險等案件，已經偵查終結，認應提起公訴，茲
將犯罪事實及證據並所犯法條分敘如下：
　　　　犯罪事實
一、蔡忠秀於民國110年2月5日6時10分許，騎乘車牌號碼000-00
    0號普通重型機車，由桃園市桃園區同安街往莊敬路1段方向
    行駛，行駛至桃園市○○區○○街000號前時，本應注意汽車行
    駛時之車前狀況，隨時採取必要之安全措施，且依當時情形
    ，並無不能注意之情事，竟疏未注意及此，貿然前行。適有
    行人張慧英步行於同安街之行人穿越道，遭蔡忠秀撞倒，並
    受有頭部外傷併顱內出血、頭皮裂傷、雙膝及右手擦挫傷等
    傷害。詎蔡忠秀肇事發生交通事故後，未下車查看、救護，
    反而騎車逃逸。
二、案經張慧英訴由桃園市政府警察局桃園分局報告偵辦。
　　　　證據並所犯法條
一、證據清單及待證事實：
編號 證據名稱 待證事實 1 被告蔡忠秀於警詢、偵查中之自白。 全部犯罪事實。 2 證人即告訴人張慧英於警詢、偵查中之指證 全部犯罪事實。 3 監視錄影翻拍照片20張、現場照片3張 全部犯罪事實。 4 道路交通事故調查報告表㈠㈡、道路交通事故現場圖各1份、現場及車損照片6張、現場監視錄影光碟1張暨翻拍照片8張。 全部犯罪事實。 5 敏盛綜合醫院診斷證明書1 份。  告訴人受有上揭傷勢之事實。 
二、被告行為後，刑法第185條之4於110年5月28日依司法院釋字
    第777號解釋意旨修正公布（同年月30日生效），將原條文
    中之「肇事」規定修正為「發生交通事故」，以符合罪刑明
    確性之原則；另就該罪之法律效果部分，亦區分行為人對法
    益侵害程度及結果為傷害、重傷害或死亡之不同，而分別訂
    定不同刑度之處罰。其中駕駛動力交通工具發生交通事故，
    致人傷害而逃逸者，其刑度由原來之「1年以上7年以下有期
    徒刑」，改為「6月以上5年以下有期徒刑」；致人於死或重
    傷而逃逸者，則維持原規定「1年以上7年以下有期徒刑」之
    刑度，以符憲法罪刑相當原則；另增訂第2項規定，就犯同
    條第1項之罪之駕駛人，於發生交通事故致人死傷係無過失
    者，規定減輕或免除其刑，以符合憲法比例原則之要求。本
    件被告行為時係犯修正前刑法第185條之4之駕駛動力交通工
    具肇事致人受傷（普通傷害）而逃逸罪，但其行為後上述法
    律已修正施行，依刑法第2條第1項規定比較新舊法結果，以
    被告行為所該當之上開修正後刑法第185條之4第1項前段所
    規定之法定刑較低而有利於被告，故本件應適用前述修正後
    之上開規定。核被告所為，係犯刑法第284條前段過失傷害
    、修正後同法第185條之4第1項前段駕駛動力交通工具肇事
    致人受傷而逃逸罪嫌。被告所犯上開2罪間，犯意各別，行
    為互殊，請分論併罰。
三、依刑事訴訟法第251條第1項提起公訴。
　　此　    致
臺灣桃園地方法院
中　　華　　民　　國　  110　　年　 12　　月　　13  　日
                               檢　察　官  張羽忻
本件正本證明與原本無異　　
中    華  　民　  國 　 111    年    1    月    17    日
                               書  記  官  謝孟崴       
所犯法條：
中華民國刑法第185條之4
駕駛動力交通工具發生交通事故，致人傷害而逃逸者，處 6 月
以上 5 年以下有期徒刑；致人於死或重傷而逃逸者，處 1 年以
上 7 年以下有期徒刑。
犯前項之罪，駕駛人於發生交通事故致人死傷係無過失者，減輕
或免除其刑。